【裁判字號】    94,訴緝,11
【裁判日期】    950623
【裁判案由】    偽造有價證券等
【裁判全文】
臺灣臺東地方法院刑事判決              94年度訴緝字第11號
公  訴  人  臺灣臺東地方法院檢察署檢察官
被      告  丙○○
指定辯護人  本院公設辯護人  甲○○
上列被告因偽造有價證券等案件，經檢察官提起公訴（八十七年
度偵緝字第十八號），本院判決如下：
    主  文
丙○○連續意圖供行使之用，而偽造有價證券，累犯，處有期徒
刑年陸月。如附表所示之署押、印章及本票均沒收之。
    事  實
一、丙○○前曾於民國八十一年間因賭博案件，經本院以八十一
    年度易字第四０六號判處有期徒刑三月，於八十一年八月二
    十一日易科罰金執行完畢。詎猶不知悔改，竟僅因經濟困難
    需要資金週轉，即基於意圖為自己不法所有之詐欺取財、行
    使偽造私文書，及意圖供行使之用而偽造有價證券之概括犯
    意，而為下列行為：
（一）緣戊○○於於八十二年十一月一日，在其位於臺東縣長濱
      鄉三間村水母丁一之一二號住處召集合會，含會首共四十
      六人，每月一日開標，每會會金新臺幣（下同）一萬元，
      採外標制。丙○○明知其未得姪兒吳俊偉及吳俊豪之同意
      或授權，竟對戊○○佯稱：不希望讓伊先生王掙強（其經
      檢察官提起公訴後，業經本院以八十七年度訴字第一０四
      號判決無罪，復經臺灣高等法院花蓮高分院以九十四年度
      上更（二）字第一二五號判決上訴駁回確定）知道云云，
      而冒用吳俊偉及吳俊豪之名義參與合會，致戊○○及其他
      會員均誤認吳俊偉及吳俊豪確有意參與合會。嗣丙○○於
      八十三年一月一日（第三會），在戊○○前揭住處，先在
      白紙上偽簽吳俊偉之簽名一枚及利息四千六百元而偽造競
      標單，再持以參與投標而行使之，迨戊○○開標並確認由
      吳俊偉得標後，其他活會會員在經戊○○告知後，均不疑
      有他，而紛紛交付會金給戊○○，再由戊○○將總計四十
      二萬元之活會會金（全部會員共四十六人，扣除一至三會
      ，及丙○○冒用吳俊豪名義所參加之一會，共有四十二名
      活會，每會應繳活會會金一萬元，故總計活會會金為四十
      二萬元）交予丙○○，足以生損害於吳俊偉及其他活會會
      員，而丙○○為擔保其死會會款將如期給付，乃於得標後
      不詳時間，在臺東縣臺東市○○路上某刻印店，利用不知
      情之成年刻印師，偽造吳俊偉及王阿利之印章各一枚，再
      接續持該印章偽造該二人印文及偽造該二人簽名，偽造如
      附表編號三所示本票共四十三張，持交戊○○而行使之。
      其後，丙○○復於八十三年七月一日（第九會），在戊○○前揭住處，先在白紙上偽簽吳俊豪之簽名一枚及利息三
      千五百元而偽造競標單，再持以參與投標而行使之，迨戊○○開標並確認由吳俊豪得標後，其他活會會員在經戊○○告知後，亦均不疑有他，而紛紛交付會金給戊○○，再
      由戊○○將總計三十七萬元之活會會金（全部會員共四十
      六人，扣除一至九會，共有三十七名活會，每會應繳活會
      會金一萬元，故總計活會會金為三十七萬元）交予丙○○
      ，足以生損害於吳俊豪及其他活會會員，而丙○○為擔保
      其死會會款將如期給付，乃於得標後不詳時間，在臺東縣
      臺東市○○路上某刻印店，利用不知情之成年刻印師，偽
      造吳俊豪及王政治之印章各一枚，再接續持該印章偽造該
      二人印文及偽造該二人簽名，偽造如附表編號六所示本票
      共三十七張，持交戊○○而行使之。嗣丙○○自八十五年
      十一月起，即未再繳交死會會款並逃匿無蹤，經戊○○向
      吳俊偉、吳俊豪及王阿利等人追索均遭拒絕，始知受騙，
      進而提出告訴。
（二）丙○○於八十四年二月五日，在臺東縣長濱鄉三間村大俱
      來六二號住處，自任會首召集合會，會員含會首共二十七
      會，自八十四年二月二十日起標，每月二十日開標，每會
      會金二萬元，採外標制。丙○○明知其未得王政治、吳元
      文、王綾絹（以仙妮之名義參與合會）及黃清華等人之同
      意或授權，竟先後於八十四年八月二十日、八十四年十一
      月二十日、八十四年十二月二十日及八十五年六月二十日
      ，在其前揭住處，各冒用王政治、吳元文、仙妮及黃清華
      之名義，在白紙上偽簽其等姓名各一枚及填寫利息而偽造
      競標單各一張後，即持以參與投標而行使之，均已順利得
      標，其後為取信於活會會員，乃再於得標後之不詳時地，
      利用不知情之成年刻印師，分別偽造王政治、吳元文、仙
      妮及黃清華之印章各一枚，再接續持該印章偽造印文及偽
      造其簽名，偽造如附表編號九所示本票後，持向活會會員
      收取會金，致活會會員均因而陷於錯誤，而先後交付會金
      予丙○○。嗣因會員乙○○於八十五年十月二十日得標後
      ，丙○○並未依約交付其應得會金，屢經催討亦避不見面
      ，乙○○始知受騙，進而提出告訴。
二、案經戊○○、乙○○訴請臺灣臺東地方法院檢察署檢察官偵
    查起訴。
    理  由
一、本件認定犯罪事實所引下列卷證資料（包含人證與文書證據
    ），並無證據證明係公務員違背法定程序所取得，又本件被
    告以外之人戊○○、乙○○、王綾絹、黃清華及王政治於偵
    訊時之陳述，亦無刑事訴訟法第一百五十九條之一至之三所
    規定之不得作為證據之情形，且卷內之文書證據，亦無刑事
    訴訟法第一百五十九條之四之顯有不可信之情況與不得作為
    證據之情形，則依刑事訴訟法第一百五十九條至一百五十九
    條之五之規定，本件認定事實所引用之本件卷證所有證據（
    包含人證與文書證據等證據），均認為有證據能力，合先敘
    明。
二、上揭犯罪事實，業據被告丙○○於本院審理時坦承不諱，核
    與告訴人戊○○、乙○○於偵訊時之指訴、證人王綾絹於偵
    訊及本院審理時之證詞，及證人黃清華、王政治於偵訊時之
    證詞大致相符，並有前揭二個合會之會單各一份、戊○○所
    提出如附表編號三、六所示之本票（戊○○僅提出二十張）
    、乙○○所提出如附表編號九所示本票各一張附卷可稽，堪
    認被告自白與事實相符。本件事證明確，被告犯行堪以認定
    。
三、按民間互助會之標準，通常僅填寫一定之金額及姓名，如單
    從記載內容上之形式觀之，殊無法瞭解其為何種用意之證明
    ，而必須依據習慣或特約，始足以表示該一定之金額即為標
    取會款之利息，該姓名即標取會款之會員，故偽造該標單應
    認為係偽造同法第二百二十條第一項以文書論之私文書（最
    高法院著有七十四年台上字第五六一二號判決意旨可資參照
    ）。是核被告所為，係犯刑法第二百十六條、第二百二十條
    第一項、第二百十條之行使偽造準私文書罪、第二百零一條
    第一項意圖供行使之用而偽造有價證券罪，及第三百三十九
    條第一項之詐欺取財罪。公訴人認被告偽造競標單後行使部
    分，係觸犯刑法第二百十六條、第二百十條之行使偽造私文
    書罪，容有未洽，附此敘明。又被告利用不知情之刻印師偽
    造如附表編號第二、五、八號號所示印章，屬間接正犯。其
    在競標單上偽造吳俊偉、吳俊豪、王政治、吳元文、仙妮及
    黃清華之簽名、偽造附表編號第二、五、八號號所示印章，
    及在附表編號三、六、九號所示本票上偽造吳俊偉、吳俊豪
    、王政治、吳元文、仙妮及黃清華之簽名及印文等行為，分
    屬偽造準私文書（指競標單部分）、偽造有價證券（指本票
    部分）之階段行為，均不另論罪，其中偽造準私文書之低度
    行為，應為行使偽造準私文書之高度行為所吸收，而不另論
    罪，另行使偽造有價證券之輕度行為，則應為偽造之重度行
    為所吸收，亦不另論罪。被告先後多次行使偽造準私文書（
    指偽造競標單冒標部分）、偽造有價證券（指冒名簽發本票
    部分）及詐欺取財（指詐得會金部分）犯行之時間緊接，方
    法相同，且分別觸犯構成要件相同之罪，顯係基於概括之犯
    意，反覆為之，應依刑法第五十六條之規定，各僅論以一罪
    ，並加重其刑。其所犯前開三罪間，具有方法結果之牽連關
    係，為牽連犯，應依刑法第五十五條之規定，從一重之意圖
    供行使之用而偽造有價證券罪處斷。再查被告於八十一年間
    曾因賭博案件，經本院以八十一年度易字第四０六號判處有
    期徒刑三月，如易科罰金以三百元折算一日確定，並於八十
    一年八月二十一日易科罰金執行完畢，有臺灣高等法院被告
    前案紀錄表附卷可稽，其於有期徒刑執行完畢後五年內，再
    犯本案有期徒刑之罪，屬累犯，應依法遞加重其刑。爰審酌
    被告之素行、犯罪之動機目的、犯罪所生危害程度、迄今仍
    未與被害人達成和解，及經本院緝獲後已坦承犯行，深表悔
    意之犯後態度等一切情狀，量處如主文所示之刑。末按刑法
    第二百十九條規定：偽造之印文或署押，不問屬於犯人與否
    ，沒收之。係採義務沒收主義，凡偽造之印文或署押，不論
    是否屬於犯人所有，亦不論有無搜獲扣案，苟不能證明其已
    滅失，均應依法宣告沒收（最高法院九十四年度台上字第三
    五一八號判決參照），另同法第二百零五條針對偽造之有價
    證券，亦有相似之規定，自應以同一標準處理之。本案如附
    表編號一、二、四、五、七、八號所示之偽造簽名、印章雖
    均未扣案，且被告亦稱競標單、印章已經丟掉，惟因查無具
    體證據證明其確已滅失，依照前引判決要旨，仍應依刑法第
    二百十九條規定諭知沒收。又如附表編號三、六、九號所示
    本票數張，雖有部分本票未經提出，惟因亦無法證明其業已
    滅失，仍應依刑法第二百零五條予以沒收。
據上論斷，應依刑事訴訟法第二百九十九條第一項前段，刑法第
五十六條、第二百零一條第一項、第二百十條、第二百十六條、
第二百二十條第一項、第三百三十九條第一項、第五十五條、第
四十七條、第二百十九條、第二百零五條，判決如主文。
本案經檢察官丁○○到庭執行職務
中    華    民    國    95    年    6     月    23    日
              刑事第二庭  審判長法  官  李勝琛
                                法  官  林恒祺
                                法  官?連雅婷
以上正本證明與原本無異。
如不服本判決，應於判決送達後10日內向本院提出上訴狀（須附
繕本）。
「切勿逕送上級法院」
                                書記官  蘇美琴
中    華    民    國    95    年    7     月    6     日
┌───────────────────────────┐
│附表                                                  │
├──┬────────────────────────┤
│編號│         ????應沒收之物                     │
├──┼────────────────────────┤
│ 一 │偽造競標單上吳俊偉之簽名壹枚                    │
├──┼────────────────────────┤
│ 二 │偽造之吳俊偉、王阿利印章各壹枚                  │
├──┼────────────────────────┤
│ 三 │偽造之吳俊偉、王阿利本票肆拾參張（含其上偽造之吳│
│    │俊偉、王阿利簽名及印文告壹枚）                  │
├──┼────────────────────────┤
│ 四 │偽造競標單上吳俊豪之簽名壹枚                    │
├──┼────────────────────────┤
│ 五 │偽造之吳俊豪、王政治印章各壹枚                  │
├──┼────────────────────────┤
│ 六 │偽造之吳俊豪、王政治本票參拾柒張（含其上偽造之吳│
│    │俊豪、王政治簽名及印文各壹枚）                  │
├──┼────────────────────────┤
│ 七 │偽造競標單上王政治、吳元文、仙妮、黃清華之簽名壹│
│    │枚                                              │
├──┼────────────────────────┤
│ 八 │偽造之王政治、吳元文、仙妮、黃清華印章各壹枚    │                          │
├──┼────────────────────────┤
│ 九 │偽造王政治、吳元文、仙妮、黃清華本票            │                          │
└──┴────────────────────────┘
附錄法條：
刑法第二百零一條
意圖供行使之用，而偽造、變造公債票、公司股票或其他有價證
券者，處三年以上十年以下有期徒刑，得併科三千元以下罰金。
行使偽造、變造之公債票、公司股票或其他有價證券，或意圖供
行使之用，而收集或交付於人者，處一年以上七年以下有期徒刑
，得併科三千元以下罰金。
刑法第二百十條
偽造、變造私文書，足以生損害於公眾或他人者，處五年以下有
期徒刑。
刑法第二百十六條
行使第條至第條之文書者，依偽造、變造文書或登載不實事項或
使登載不實事項之規定處斷。
刑法第二百二十條
在紙上或物品上之文字、符號、圖畫、照像，依習慣或特約，足
以為表示其用意之證明者，關於本章及本章以外各罪，以文書論
。
錄音、錄影或電磁紀錄，藉機器或電腦之處理所顯示之聲音、影
像或符號，足以為表示其用意之證明者，亦同。
稱電磁紀錄，指以電子、磁性或其他無法以人之知覺直接認識之
方式所製成之紀錄，而供電腦處理之用者。
刑法第三百三十九條
意圖為自己或第三人不法之所有，以詐術使人將本人或第三人之
物交付者，處五年以下有期徒刑、拘役或科或併科一千元以下罰
金。
以前項方法得財產上不法之利益或使第三人得之者，亦同。
前二項之未遂犯罰之。


司法院資訊處製作；財團法人民間司法改革基金會備份。
